【裁判字號】    94,訴,982
【裁判日期】    950622
【裁判案由】    殺人未遂
【裁判全文】
臺灣屏東地方法院刑事判決               94年度訴字第982號
公  訴  人  臺灣屏東地方法院檢察署檢察官
被      告  丁○○
                    （現於臺灣屏東監獄竹田分監執行中）
            戊○○
                    （現於臺灣屏東監獄竹田分監執行中）
前2 人共同
指定辯護人  本院公設辯人丙○○
上列被告因殺人未遂案件，經檢察官提起公訴（94年度偵字第
4728號）本院判決如下：
    主  文
丁○○殺人未遂，處有期徒刑伍年陸月。
戊○○傷害人之身體，累犯，處有期徒刑伍月，如易科罰金，以
佰元折算壹日。
    犯  罪  事  實
一、簡樁朕前因向甲○○借款未果發生口角，竟心生不滿，於民
    國94年7 月8 日19時30分許，自其家中取出菜刀1 把藏放在
    褲頭上，並要求其弟戊○○騎乘機車搭載其前往乙○○所經
    營、位於屏東縣萬丹鄉○○村○○路244 號之「順天金香舖
    」尋找甲○○，丁○○抵達後將菜刀交予戊○○囑其在外等
    候，即自行持其所有置於機車腳踏墊下之西瓜刀進入上址屋
    內欲砍殺甲○○，甲○○見狀順手持屋內晒衣架之鐵管抵擋
    丁○○之攻擊，丁○○明知甲○○頸部並無任何保護，倘以
    其所持之西瓜刀直接揮砍人體頸部，足以發生致人於死之結
    果，仍基於殺害甲○○之故意，以右手高舉西瓜刀猛力由正
    面往甲○○左側頸部砍下，致甲○○頸部受有7 公分之切割
    傷，甲○○受傷後即出手欲奪取丁○○所持西瓜刀，2 人因
    扭打、搶刀而跌坐在地，甲○○並壓制丁○○的身體，此時
    戊○○因聽聞屋內有打鬥之聲而自外進入屋內，見狀竟生傷
    害甲○○之犯意，持菜刀自後砍傷甲○○之後腦及背部，惟
    甲○○仍奮力制伏丁○○，使其無法遂行殺人犯意，並壓住
    戊○○所持菜刀，復經乙○○出言制止雙方打鬥並搶下西瓜
    刀丟出屋外後，丁○○、戊○○始行離去，甲○○因此受有
    頭皮及頸部切割傷（頭皮約5 公分、頸部約7 公分）、左手
    臂及背部多處擦傷等傷害。
二、案經甲○○訴由屏東縣警察局屏東分局報告臺灣屏東地方法
    院檢察署檢察官偵查起訴。
    理  由
一、訊據被告丁○○對於前揭時、地持西瓜刀揮砍告訴人甲○○
    之事實固坦承不諱，惟矢口否認有何殺人犯行，辯稱：伊僅
    係要教訓甲○○，並無致甲○○於死之意云云；另訊據被告
    戊○○對於前揭時、地手持菜刀攻擊甲○○之後腦及背部之
    事實亦坦承不諱，惟辯稱僅以握拳之方式毆打甲○○，並未
    以菜刀砍傷甲○○云云。經查：
（一）前揭被告丁○○、戊○○先後分持西瓜刀、菜刀砍傷甲○○之事實，業據證人即告訴人甲○○、乙○○指證歷歷。
      告訴人於本院審理時結證稱：案發前2 天，丁○○向我借
      錢我不借，我很生氣有責備丁○○，後來案發當天丁○○
      來2 次，第1 次沒有帶工具，第2 次進來右手拿西瓜刀，
      他要殺我，我要搶刀，我就順手拿1 支晒衣管抵抗，後來
      我們打在一起，當時我搶刀又跌倒，脖子上被砍了1 刀，
      我壓在丁○○的身體上，這時戊○○就進來了，戊○○進
      來後砍我的背後，他沒有用拳頭打我等語；證人乙○○於
      偵查中及本院審理時亦證稱：丁○○先拿西瓜刀進來，一
      進來就直接砍甲○○，甲○○拿了1 支鐵管抵抗，我怕被
      波及就跑到屋外，戊○○那時坐在外面機車上，丁○○與
      甲○○打起來後，戊○○才拿了1 把菜刀進去，我又跟著
      進去，丁○○與甲○○都坐在地上搶刀子，戊○○就拿著
      菜刀從甲○○後面砍下去等語，並有國軍高雄總醫院屏東
      分院95年3 月13日民服字第0950000062號函復本院之告訴
      人病歷資料1 份、診斷證明書1 紙在卷可稽，堪認屬實。
（二）被告丁○○雖辯稱並無殺人犯意云云，惟被告丁○○於本
      院審理時自承伊持西瓜刀砍告訴人，且第一刀即砍向頸部
      或頭部，並知悉西瓜刀足以為殺人工具等情不諱；查頸部
      係連接頭部與身體間之重要關口，其內有輸送維繫人體所
      必須之血液、空氣、食物之大動脈血管及氣管、食道等重
      要器官，頸椎並屬身體的生命中樞部位，且因無其他堅硬
      之骨骼保護，極為脆弱，若受攻擊，極易造成重大傷害而
      導致生命危險，此為社會一般人可得而知，被告丁○○對
      此亦當有所認知，詎被告丁○○明知如此，竟仍預藏西瓜
      刀，並以右手持該西瓜刀猛砍向告訴人甲○○之左側頸部
      ，告訴人雖持鐵管抵抗，仍受有頸部長達7 公分之切割傷
      ，顯見被告丁○○當時下手之快、力道之重，足認被告丁○○確有欲致被害人於死之故意甚明。至告訴人與證人乙○○雖均證稱後來係乙○○叫大家放手，所以雙方都放手
      ，被告2 人即離開等語；惟被告丁○○供稱當時已遭告訴
      人壓制在地上，當時並兩手握住西瓜刀想要推開等語；告
      訴人亦證稱：我先制伏丁○○，後來我把戊○○手上的菜
      刀壓在桌上，戊○○就跑出去了，丁○○雖然還拿著西瓜
      刀，但我已把西瓜刀架在丁○○的脖子上，刀刃向著他的
      脖子等語明確，可見被告丁○○當時係因已處於弱勢，而
      無法再行攻擊告訴人，始願放開手上所持之西瓜刀，而離
      開現場，並非原即無繼續砍殺告訴人之意，被告丁○○所
      辯，實無足採。
（三）另被告戊○○雖辯稱伊因來不及把菜刀丟掉就衝進去，且
      係右手拿菜刀、刀刃朝內，以握拳之方式毆打告訴人之後
      腦及背部云云；惟告訴人及證人乙○○均證述被告戊○○
      係持菜刀從告訴人身後砍下去等語明確；且依卷附告訴人
      之病歷暨所附告訴人傷勢照片所示，告訴人頭部、背部所
      受之傷害均為長條狀之割裂傷，並無遭人以拳頭毆打後所
      生之腫脹、瘀血等情形，核與告訴人及證人乙○○之證述
      相符。此外，被告戊○○若僅欲以拳頭毆打告訴人，大可
      放下菜刀後再行徒手毆打告訴人，且先將菜刀放下或棄於
      一旁無消須臾，被告戊○○所辯將菜刀刀刃反轉向內後，
      仍手持菜刀，而以拳頭毆打告訴人云云，實與常情有違，
      無足採信，應認被告戊○○確有持菜刀砍傷告訴人後腦及
      背部之情。
（四）至警方於94年9 月28日在被告丁○○與戊○○之住處扣得
      之菜刀1 把，雖據被告丁○○指為其於同年7 月8 日前往
      「順天金香舖」時所攜帶之菜刀，並供稱：我家菜刀只有
      這把，平常家裡人都會用到，切菜或肉類云云，惟該菜刀
      扣案之時間距本件案發時已逾2 月，且係被告丁○○於為
      警拘提時自行任意提出，有屏東縣警察局屏東分局偵查隊
      扣押筆錄暨扣押物品目錄表1 份可參，被告戊○○、告訴
      人復均稱無法確認是否為本件案發時所使用之菜刀，是該
      菜刀究竟是否為本件案發時被告戊○○所使用者，已非無
      疑；又依上開扣押物品目錄表所載，該菜刀之查扣地點為
      被告丁○○之車庫內，此顯與被告丁○○所供其家裡僅有
      1 把菜刀，且為家人日常生活所使用之情不相符合；此外
      ，被告丁○○供承伊案發時左手手掌及右手虎口都有流血
      ，且係伊將菜刀帶回家等語，則該菜刀勢必會有多處沾染
      被告丁○○之血液，然經本院將扣案菜刀送請內政部警政
      署刑事警察局鑑定之結果，除刀面上1 處以Kastle-
      Meyer 血跡反應檢測法檢測結果，呈陽性反應外，菜刀其
      餘刀面、刀鋒及刀柄處，以Kastle-Meyer血跡反應檢測法
      檢測結果，均呈陰性反應，有該局95年4 月6 日刑醫字第
      0950035036號函送鑑驗書1 份附卷可稽，亦與被告丁○○
      所供不符，堪認該扣案菜刀確非被告戊○○於本件案發時
      所持之菜刀。
（五）公訴意旨雖認被告戊○○與被告丁○○具有殺人之犯意聯
      絡，惟被告戊○○辯稱：丁○○原僅告知伊要去「順天金
      香舖」找朋友，不知丁○○攜帶西瓜刀及菜刀，抵達後丁○○即單獨1 人進入該址，伊則在機車上等候，伊係因聽
      到丁○○與人爭吵之聲音才進入屋內，且見丁○○與告訴
      人爭搶西瓜刀，丁○○並為告訴人所壓制，始出手打告訴
      人等語，核與證人即共同被告丁○○、告訴人、證人乙○○證述情節大致相符，依上開被告戊○○之犯案情節，實
      難認其與被告丁○○事前即已共同謀議欲殺害告訴人；且
      被告戊○○與告訴人均稱渠2 人原本素不相識，是被告戊○○與告訴人並無恩怨，僅係見被告丁○○與告訴人扭打
      且處於弱勢始出手傷害告訴人，其目的僅在於幫助被告丁○○脫困，應無殺害告訴人之動機或犯意。且被告戊○○
      進入該址時，告訴人正與被告丁○○爭搶西瓜刀，已無暇
      顧及自其後方而來之攻擊，則當時若被告戊○○確有致告
      訴人於死之意，大可趁告訴人未及反應之際，將所持菜刀
      猛力朝告訴人之頸部等較為脆弱之部分揮砍，然被告戊○○僅持菜刀砍傷告訴人之頭部及背部，且施力亦有所保留
      ，是以告訴人僅受有頭部約5 公分長之切割傷及背部多處
      撕裂傷，頭部電腦斷層及X 光檢查均為正常，無頭骨骨折
      ，有告訴人之病歷資料可參，顯見被告戊○○下手時並無
      致人於死之犯意，否則以當時情形，告訴人背後全無防備
      ，乙○○又係於被告戊○○之後進入該址，尚未及加以阻
      止，被告戊○○復手持菜刀，若其係基於殺人犯意為之，
      告訴人所受傷害又豈止於此？綜上足認被告戊○○主觀上
      應僅具有普通傷害之故意，而無殺人之犯意，被告戊○○
      所辯無殺人故意尚堪採信。
（六）綜上所述，本件事證明確，被告丁○○、戊○○犯行均堪
      認定，應予依法論科。
二、核被告丁○○所為，係犯刑法第271 條第2 項、第1 項之殺
    人未遂罪；被告戊○○所為，係犯刑法第277 條第1 項之普
    通傷害罪，公訴意旨認被告戊○○所為亦係犯刑法第271 條
    第2 項、第1 項之罪，容有未洽，惟基本社會事實相同，爰
    依法變更起訴法條。被告丁○○已著手於殺人行為之實施而
    不遂，為未遂犯，應依刑法第26條前段之規定減輕其刑。又
    被告戊○○前於92年間因違反毒品危害防制條例案件，經本
    院以92年度訴字第556 號判決判處有期徒刑8 月確定，於93
    年9 月27日縮刑期滿執行完畢，有臺灣高等法院被告前案紀
    錄表1 份為憑，其於有期徒刑執行完畢後，5 年以內再犯本
    件有期徒刑以上之罪，為累犯，應依刑法第47條規定加重其
    刑。爰審酌被告丁○○、戊○○均素行不佳，被告戊○○因
    細故即起意殺害告訴人，惟告訴人所受傷勢尚非甚重，且亦
    與被告2 人和解，渠等犯罪之動機、手段、所生危害，及犯
    後態度等一切情狀，分別量處如主文所示之刑，被告戊○○
    部分並諭知易科罰金之折算標準。至被告丁○○行兇時持用
    之西瓜刀1 把，為被告丁○○所有之物，惟已經被告丁○○
    棄置於排水溝中無法尋覓，業據被告丁○○供承在卷，衡情
    業已滅失，爰不予諭知沒收；又被告戊○○用以砍傷告訴人
    之菜刀，係被告丁○○交予被告戊○○持有，並非被告戊○○所有之物，則據被告戊○○供承在卷，亦不予宣告沒收，
    附此敘明。
據上論斷，應依刑事訴訟法第299 條第1 項前段、第300 條，刑
法第271 條第2 項、第1 項、第277 條第1 項、第47條、第26條
前段、第41條第1 項前段，罰金罰鍰提高標準條例第1 條前段、
第2 條，判決如主文。
中    華    民    國    95    年    6     月    22    日
                  刑事第五庭  審判長  法  官  石家禎
                                      法  官  楊文廣
                                      法  官  李宜娟
以上正本證明與原本無異。
如不服本判決應於收受本判決送達後10日內向本院提出上訴書狀
，其未敘述上訴理由者，並得於提起上訴後10日內向本院補提理
由書狀（均須按他造當事人之人數附繕本）「切勿逕送上級法院
」
中    華    民    國    95    年    6     月    27    日
                                      書記官  林香如
附錄本案論罪法條：
刑法第271條：
殺人者，處死刑、無期徒刑或10 年以上有期徒刑。
前項之未遂犯罰之。
預備犯第1 項之罪者，處2 年以下有期徒刑。
刑法第277條：
傷害人之身體或健康者，處3 年以下有期徒刑、拘役或1 千元以
下罰金。
犯前項之罪因而致人於死者，處無期徒刑或7 年以上有期徒刑；
致重傷者，處3 年以上10年以下有期徒刑。


司法院資訊處製作；財團法人民間司法改革基金會備份。
